【裁判字號】    92,上訴,154
【裁判日期】    920501
【裁判案由】    違反臺灣地區與大陸地區人民關係條例
【裁判全文】
臺灣高等法院高雄分院刑事判決                    九十二年度上訴字第一五四號
    上  訴  人  乙○○
    即  被  告
                甲○○
    右二人共同  邱明政
    選任辯護人
右上訴人等因違反臺灣地區與大陸地區人民關係條例案件，不服臺灣屏東地方法院九
十一年度訴字第六六七號中華民國九十一年十二月十一日第一審判決（起訴案號：臺
灣高雄地方法院檢察署九十一年度偵字第四八八二號、移
法院檢察署九十一年度偵字第三三六五號、第三八三五號），提起上訴，本院判決如
左：
      主  文
原判決撤銷。
乙○○、甲○○共同連續違反不得使大陸地區人民非法進入台灣地區之規定，乙○○
累犯，各處有期徒刑陸月，如易科罰金，均以參佰元折算壹日。
     事  實
一、乙○○前曾於八十六年間犯違反麻醉藥品管理條例罪，經原審法院判處有期徒刑
    五月確定，於民國八十七年五月二十九日執行完畢，仍不知警惕，復與其父甲○
    ○為貪圖運送一大陸人士偷渡入境，即可獲取新台幣（下同）五千元代價之利益
    ，而受雇於某不詳姓名年籍、自稱綽號「阿狗」之成年男子，並與另三名不詳姓
    名年籍之大陸地區成年男子（一為後述九十一年三月一日駕駛木船之人，餘為九
    十一年六月十三日駕駛木船者）共同基於概括之犯意聯絡，利用甲○○、乙○○
    分別任職「滿昇豐二號」漁船（船主為甲○○之女蔡淑美）之船長及船員之機會
    ，為下列行為：
（一）於九十一年二月二十八日下午二時二十分許，甲○○、乙○○共同駕駛「滿昇
      豐二號」漁船，自屏東縣小琉球安檢站報關出海，於九十一年三月一日晚間九
      時許，抵達中國大陸福建省外海約十五海浬處，接駁於同日晚間八時許自中國
      大陸福建省平潭縣搭乘由該綽號「阿狗」之人所安排、由另一不詳姓名之大陸
      地區成年男子所駕駛之木船出海之大陸地區人民王金龍、施建春、楊賢元、張
      全芝、李麗、盧海英、周江蘭、朱燕、李鸚丹、念鳳琴、林秀珍、劉美華等十
      二人 (除王金龍、施建春、楊賢元已送大陸人士處理中心收容外，餘皆遞解出
      境），嗣於同年三月四日凌晨零時四十分許，將其等載運進入屏東縣東港鎮外
      海約二‧一七海浬（東經一二０度二四‧二七四分，北緯二二度二六‧一六九
      分），使該等大陸地區人民非法進入臺灣地區時，當場為警查獲。
（二）於九十一年六月十二日下午四時許，甲○○、乙○○又共同駕駛「滿昇豐二號
      」漁船，自屏東縣東港安檢站報關出海，於九十一年六月十三日晚間十時許，
      抵達中國大陸福建省平潭外海約十七海浬處，接駁同日晚間七時許自中國大陸
      福建省平潭縣搭乘由該綽號「阿狗」之人所安排、由另二名不詳姓名年籍之大
      陸地區成年男子所駕駛之木船出海之大陸地區人民鄒雲華、樂梅蘭、李晴、黃
      婷、林芸、李小華、劉珠鳳、陳愛灼、林妹、盧  妹、吳愛華、田永珍、詹愛
      生、卓巧娟、陳曉芳、許銀妹、鄭珠花、林鳳翠、程莉莎、易具輝、易具容等
      二十一人，欲將其等非法載運進入臺灣地區，嗣於九十一年六月十五日晚間六
      時十分許，將其等載運至貓鼻頭外海以西約二三海浬（東經一二０度一三分，
      北緯二一度二四分，非臺灣地區領海區域）時，當場為警查獲，致該載運大陸
      地區人民非法進入臺灣地區之犯行未得逞。
二、案經行政院海岸巡防署海洋巡防總局第四海巡隊移送臺灣高雄地方法院檢察署檢
    察官偵查起訴，經臺灣高雄地方法院判決移轉原審法院審理，及同局第十二海巡
    隊移送臺灣新竹地方法院檢察署檢察官偵查後，呈請臺灣高等法院檢察署檢察長
    令轉臺灣屏東地方法院檢察署檢察官移送併案審理。
     理  由
一、前述事實，業據上訴人即被告乙○○、甲○○於本院審理時坦承不諱，互核一致
    ，並核與證人即大陸地區人民王金龍、施建春、楊賢元、張全芝、李麗、盧海英
    、周江蘭、朱燕、李鸚丹、念鳳琴、林秀珍、劉美華、鄒雲華、樂梅蘭、李晴、
    黃婷、林芸、李小華、劉珠鳳、陳愛灼、林妹、盧  妹、吳愛華、田永珍、詹愛
    生、卓巧娟、陳曉芳、許銀妹、鄭珠花、林鳳翠、程莉莎、易具輝、易具容等人
    於警訊時所述如何由被告二人載運入境臺灣之經過相符，復有船員手冊、漁業執
    照影本各一紙暨執行臨檢紀錄表、機漁船（含船員）進出港檢查表、航線圖各二
    紙，及照片八張附卷可參，足認被告二人前開不利於己之自白確與事實相符，應
    可採信，事證明確，被告二人之犯行均堪認定。
二、核被告乙○○、蔡學情二人所為事實欄（一）之使大陸地區人民非法進入臺灣地
    區部分，係違反台灣地區與大陸人民關係條例第十五條第一款之規定，應依同法
    第七十九條第一項論罪；而其二人所為事實欄（二）之使大陸地區人民非法進入
    臺灣地區未遂部分，則係犯同條例第十五條第一款之規定，應依同法第七十九條
    第三項論處，且此部分所為係屬未遂犯。被告乙○○、甲○○二人與該綽號「阿
    狗」之人及另三名不詳姓名年籍之大陸地區成年男子間有犯意連絡、行為分擔，
    均為共同正犯。事實欄（一）部分所述之駕駛木船之人，因無證據可認係在二人
    以上，應推定只有一人，公訴人於起訴書中漏未敘及此部分事實，自應由本院依
    職權加以補充，併此敘明。被告二人先後二次使大陸地區人民非法進入台灣地區
    之行為，時間緊接，所犯基本構成要件相同，顯係出於概括之犯意為之，為連續
    犯，應從一重之違反不得使大陸地區人民非法進入台灣地區既遂罪處斷。又被告
    乙○○前曾於八十六年間犯違反麻醉藥品管理條例罪，經原審法院判處有期徒刑
    五月確定，於民國八十七年五月二十九日執行完畢，此有臺灣屏東地方法院檢察
    署刑案資料查註紀錄表及臺灣高等法院被告全國前案紀錄表各一紙在卷可查，其
    於五年之內再犯有期徒刑以上刑之本罪，為累犯，應依刑法第四十七條規定加重
    其刑。移送併辦之如事實欄（二）所述之部分，雖未據公訴人提起公訴，惟此部
    分核與已起訴之部分有連續犯之裁判上一罪關係，為起訴效力所及，本院自應併
    予審理。又被告等於九十一年四月間即經由行政院海岸巡防署屏東機動查緝隊隊
    員羅強飛引介由臺灣屏東地方法院檢察署檢察官奉派指揮蒐證協助查緝兩岸槍、
    毒重大刑案，並製作查緝走私販毒集團檢舉筆錄，而於同年六月十二日赴大陸前
    事先向羅強飛報備，後因未能搭載另一攜有毒品之走私船，致犯事實欄（二）之
    犯行，為行政院海岸巡防署第十二海巡隊查獲，此據證人即法務部高雄市調查處
    組長劉建軍、行政院海岸巡防署屏東機動查緝隊隊員羅強飛到庭證述屬實，並有
    行政院海岸巡防署屏東機動查緝隊檢舉筆錄一份附卷足憑，顯見被告二人係屬情
    治單位之線民，為配合協助查緝兩岸槍、毒重大刑案之機會，思慮不周致犯本案
    之罪，犯罪情狀不無可憫，爰依刑法第五十九條規定，減輕其刑，並先加後減之
    。
三、原審予以論罪科刑，固非無見，惟查被告等於九十一年四月間即經由行政院海岸
    巡防署屏東機動查緝隊隊員羅強飛引介由臺灣屏東地方法院檢察署檢察官奉派指
    揮蒐證協助查緝兩岸槍、毒重大刑案，並製作查緝走私販毒集團檢舉筆錄，而於
    同年六月十二日赴大陸前事先向羅強飛報備，後因未能搭載另一攜有毒品之走私
    船，致犯事實欄（二）之犯行，為行政院海岸巡防署第十二海巡隊查獲，顯見被
    告二人係屬情治單位之線民，已如前述，被告等為配合協助查緝兩岸槍、毒重大
    刑案，致犯本案之罪，犯罪情狀不無可憫，原審未依刑法第五十九條規定，減輕
    其刑，尚有未洽，被告二人上訴意旨，指摘原判決不當，非無理由，應由本院將
    原判決予以撤銷改判，審酌被告二人非法使大陸地區人民入境臺灣地區，增加社
    會成本，固有不當，惟念其二人係為協助警調單位查緝不法之線民及被告乙○○
    惡性雖較輕，然其為累犯等一切情狀，各量處有期徒刑六月，並諭知易科罰金之
    折算標準。
據上論斷，依刑事訴訟法第三百六十九條第一項前段、第三百六十四條、第二百九十
九條第一項前段，臺灣地區與大陸地區人民關係條例第七十九條第一項、第十五條第
一款，刑法第十一條前段、第二十八條、第五十六條、第四十七條、第五十九條、第
四十一條第一項，罰金罰鍰提高標準條例第二條，判決如主文。
本案經檢察官陳國全到庭執行職務。
中      華      民      國    九十二    年      五      月      一      日
                              臺灣高等法院高雄分院刑事第七庭
                                  審判長法官  李春昌
                                        法官  莊飛宗
                                        法官  黃憲文
右正本證明與原本無異。
如不服本判決應於收受本判決後十日內向本院提出上訴書狀，其未述上訴理由者，
並得於提起上訴後十日內向本院補提理由書狀（均須按他造當事人之人數附繕本)「
切勿逕送上級法院」。
                                      書記官  黃英彥
中      華      民      國    九十二    年      五      月      二      日
附錄論罪科刑法條：
台灣地區與大陸地區人民關係條例第十五條第一款：
    一、使大陸地區人民非法進入臺灣地區。
台灣地區與大陸地區人民關係條例第七十九條第一項：
    第一項：違反第十五條第一款規定者，處五年以下有期徒刑、拘役或科或併科新
            臺幣五十萬元以下罰金。


司法院資訊處製作；財團法人民間司法改革基金會備份。
